【裁判字號】    97,裁,4496
【裁判日期】    970918
【裁判案由】    檢舉獎金
【裁判全文】
最  高  行  政  法  院  裁  定
                                      97年度裁字第4496號
上  訴  人  甲○○
被 上訴 人  財政部臺灣省南區國稅局
代  表  人  乙○○
上列當事人間檢舉獎金事件，上訴人對於中華民國97年6月10日
高雄高等行政法院97年度訴字第60號判決，提起上訴，本院裁定
如下：
    主  文
上訴駁回。
上訴審訴訟費用由上訴人負擔。
    理  由
一、按對於高等行政法院判決之上訴，非以其違背法令為理由，
    不得為之，行政訴訟法第242條定有明文。依同法第243條第
    1項規定，判決不適用法規或適用不當者，為違背法令；而
    判決有同條第2項所列各款情形之一者，為當然違背法令。
    是當事人對於高等行政法院判決上訴，如依行政訴訟法第24
    3條第1項規定，以高等行政法院判決有不適用法規或適用不
    當為理由時，其上訴狀或理由書應有具體之指摘，並揭示該
    法規之條項或其內容；若係成文法以外之法則，應揭示該法
    則之旨趣；倘為司法院解釋或本院之判例，則應揭示該判解
    之字號或其內容。如以行政訴訟法第243條第2項所列各款情
    形為理由時，其上訴狀或理由書，應揭示合於該條項各款之
    事實。上訴狀或理由書如未依此項方法表明者，即難認為已
    對高等行政法院判決之違背法令有具體之指摘，其上訴自難
    認為合法。
二、本件上訴人對於高等行政法院判決上訴，主張：其於民國86
    年7月4日寄檢舉信給法務部調查局高雄縣調查站（下稱高雄
    縣調查站），檢舉張客星子女逃漏稅行為，然就「檢舉」與
    「查獲」之分辨，原判決與原審91年度訴字第32號判決有不
    同之標準，惟人民之權利與義務應以法律定之，原判決除理
    由矛盾之外，亦有違法律保留原則。又原審以調查筆錄及電
    子信件為證據，認定訴外人張小觀為檢舉人，卻不以張小觀
    於法庭上之證詞為證據，亦有違證據法則，且其適用財政部
    81年1月10日臺財稅第800532876號函釋亦有違誤。況本件係
    遺產稅檢舉案，而非所得稅檢舉案，不應類推財政部69年10
    月13日臺財稅第38482號函意旨。而遺產及贈與稅法亦未限
    制公務員為舉發人時，不得領取檢舉罰鍰獎金，原審認張小
    觀為公務員，而類推適用所得稅法第103條第4項規定，顯擴
    大限制人民領取檢舉獎金之權利，亦與原審95年度訴字第11
    17號判決意旨相矛盾等語，雖以該判決違背法令為理由，惟
    核其上訴理由，係就原審取捨證據、認定事實之職權行使，
    及依職權裁量所論斷：本件上訴人雖係最先向高雄縣調查站
    告發張客星子女可能涉有逃漏遺產稅之嫌，但因上訴人檢舉
    內容籠統欠詳，並未提供張客星子女逃漏遺產稅之具體犯罪
    事證，而張客星子女所犯逃漏遺產稅之行為，係因其後張小
    觀於86年7月22日在高雄縣調查站之調查筆錄提供張客星之
    財產及張客星子女如何移轉張客星之財產等具體事證而查獲
    ，足證高雄縣調查站係因張小觀之檢舉內容而發動調查，故
    被上訴人認定張小觀為該案件之檢舉人，自屬有據，從而，
    被上訴人否准上訴人申請發給檢舉獎金，自無不合等情，指
    摘其為不當，並就原審已論斷者，泛言未論斷，或就原審所
    為論斷，泛言其論斷矛盾，或重複前已主張為原審詳予論斷
    所不採之理由，泛謂原判決違反法律保留原則，而未具體說
    明其有何不適用法規或適用法規不當之情形，並揭示該法規
    之條項或其內容，及合於行政訴訟法第243條第2項所列各款
    之事實，難認對該判決之如何違背法令已有具體之指摘。依
    首揭說明，應認其上訴為不合法。
三、據上論結，本件上訴為不合法。依行政訴訟法第249條第1項
    前段、第104條、民事訴訟法第95條、第78條，裁定如主文
    。
中    華    民    國    97    年    9     月    18    日
                    最高行政法院第三庭
                        審判長法官  黃  璽  君
                              法官  黃  淑  玲
                              法官  鄭  忠  仁
                              法官  黃  本  仁
                              法官  吳  東  都
以  上  正  本  證  明  與  原  本  無  異
中    華    民    國    97    年    9     月    19    日
                              書記官  彭  秀  玲


司法院資訊處製作；財團法人民間司法改革基金會備份。
